臺灣苗栗地方法院刑事判決　　　　　　　 93年度訴字第318號
公　訴　人　臺灣苗栗地方法院檢察署檢察官
被　　　告　壬○○　原名蘇志.
　　　　　　乙○○
上列被告共同
指定辯護人　本院公設辯護人　辛○○
被　　　告　己○○　男　28歲.
　　　　　　　　　　身分證統一.
　　　　　　　　　　住苗栗縣頭.
選任辯護人　徐正安律師
上列被告因重傷害案件，經檢察官提起公訴（92年度偵字第3087
號、93年度偵字第1842號），本院判決如下：
    主  文
壬○○使人受重傷，處有期徒刑陸年陸月。
乙○○、己○○均無罪。
    犯罪事實
一、壬○○、綽號「門子」之乙○○、己○○、陳淑敏（己○○
    之友人）、真實姓名年籍不詳之「小惠」（壬○○之女友）
    ，及真實姓名年籍不詳之男性友人約3 、4 名，於民國91年
    12 月7日凌晨零時許，共同至苗栗縣頭份鎮○○里○○○街
    與公北三路交岔路口附近之「金豪門ＫＴＶ」唱歌、飲酒。
    迄於91年12月7 日凌晨2 時15分許，戊○○、丁○○（原名
    ：楊進書）、庚○○三人，在「金豪門ＫＴＶ」大門口等待
    甲○○，欲準備進入消費，適乙○○、壬○○、己○○等一
    行人於消費結束結帳之後，先後自前述ＫＴＶ店大門走出，
    斯時，乙○○與戊○○因細故起口角，引發壬○○、乙○○
    、己○○與其餘真實姓名年籍不詳之男性友人約3 、4 名等
    一行人之不悅，遂共同基於普通傷害之犯意聯絡，壬○○、
    乙○○、己○○及真實姓名年籍不詳之男性友人約3 、4 名
    即以拳頭及腳踢之方式，共同毆打戊○○（此部分傷勢無法
    證明），此時庚○○、丁○○見狀，立即上前將圍毆戊○○
    之人拉開至一旁，乙○○、詹緒先等一行圍毆之人始作罷，
    戊○○則自地上爬起，斯時，壬○○則基於重傷害之犯意，
    明知木製棒球棒質地堅硬，如朝人頭部重擊將造成人腦中樞
    機能受損等難以回復之嚴重傷害，乃回其停放於附近車上，
    取出並持其所有之木製中型棒球棒1 支，趁戊○○站起來走
    向路旁之際，自後方往其後腦杓重擊，致使戊○○當場倒地
    不起，受有頭部外傷併顱骨骨折、顱腦損害、左側硬腦膜外
    出血、嚴重腦挫傷、外傷性癲癇等傷害。壬○○、乙○○、
    己○○等一行人見狀即行逃離現場，壬○○並將其持有之鋁
    棒加以丟棄他處。嗣戊○○經友人庚○○緊急送醫急救施行
    手術後，迄今仍因中樞系統受損，造成左上肢無力、攣縮，
    已無恢復之可能，而癲癇造成肢體大攣縮及抽搐，身體、腦
    力、癲癇恢復機會不大，業已達於毀敗一肢機能及其他於身
    體、健康有重大不治或難治之重傷害程度。嗣經警方循線查
    獲壬○○、乙○○、己○○。
二、案經戊○○訴由苗栗縣警察局頭份分局報請臺灣苗栗地方法
    院檢察署檢察官偵查起訴。
    理  由
壹、有罪部分（被告壬○○部分）：
一、認定犯罪事實所根據的證據及理由：
  (一)被告壬○○於警詢、偵訊及審理時供承：案發時係被告乙○○與戊○○起衝突，後來伊與乙○○、詹緒先等人有毆打告
    訴人，伊並持木製棒球棒自告訴人戊○○後方揮擊戊○○之
    事實等語明確（見92偵3087號卷【以下均簡稱偵卷】第5 頁
    以下、54頁以下、130 頁以下、審卷第34頁）。
  (二)證人即告訴人戊○○於審理時證述：案發當時詳細經過已不
    復記憶，只記得案發時遭多人毆打，並有人從後方拿硬物敲
    擊伊頭部等語明確（見偵卷第34頁以下、審卷第113 頁以下
    ）。
  (三)證人即在場目擊之人庚○○於警詢、偵查及本院審理時證述
    ：案發時有一群人毆打戊○○，伊見狀馬上拉開施暴者，後
    來戊○○站起來後，聽到啵一聲，看到戊○○倒在地上，並
    看到有人持球棒跑掉等語明確（見偵卷第13頁以下、第41頁
    背面以下、第122 頁以下）。
  (四)證人丁○○於警詢、審理時證述：案發當時有人毆打戊○○
    ，伊與庚○○將他們拉開，後來伊聽到啵一聲，看到戊○○
    倒在地上，並看到有人持球棒跑掉等語明確（見偵卷第17頁
    以下、第43頁以下、審卷第145頁以下）。
  (五)又告訴人戊○○致受有受有頭部外傷併顱骨骨折、顱腦損害
    、左側硬腦膜外出血、嚴重腦挫傷、外傷性癲癇等傷害，經
    友人庚○○緊急送醫急救施行手術後，迄今仍因中樞系統受
    損，造成左上肢無力、攣縮，已無恢復之可能，而癲癇造成
    肢體大攣縮及抽搐，身體、腦力、癲癇恢復機會不大，業已
    達於毀敗一肢機能及其他於身體、健康有重大不治或難治之
    重傷害程度，目前係中度多重障之身心障礙人士等情，有為
    恭醫院診斷證明書3 份（見偵卷第19、36、103 頁）、中華
    民國身心障礙手冊、身心障礙者鑑定表、個案資料表各1 份
    （見偵卷第35頁背面、第97至101 頁），應堪認定。是以，
    告訴人戊○○所受之傷害，核與刑法第10條第4 項第4 款、
    第6 款所稱毀敗一肢以上之機能及其他於身體有重大不治之
    傷害相符，自屬重傷無訛。
  (六)又被告頭部所受上述傷害，經本院向財團法人為恭紀念醫院
    函詢該頭部傷勢是一種外力所造成，或是可能有多種外力所
    造成，該院函覆稱：「屬一種外力所造成」乙節，此有該院
    93年12月25日（93）為恭壹字第93001267號函附卷可稽（見
    審卷第58、59頁）。參以戊○○頭部所受上述傷勢情況嚴重
    ，顯係硬物重擊所導致，由此足見，此傷勢應係被告壬○○
    持木製棒球棒揮擊被害人戊○○所導致，殆無疑義。
  (七)此外，復有現場照片7 張、現場示意圖1 份（見偵卷第64、
    69至71、68頁）附卷可稽。由此可知「金豪門ＫＴＶ」之現
    場及附近狀況。
  (八)關於被告壬○○與同案被告乙○○、詹緒先有共同徒手毆打
    告訴人戊○○，渠等間有普通傷害之共同犯意聯絡及行為分
    擔，嗣被告壬○○係單獨擴張普通傷害之犯意為重傷害犯意
    ，而突然持球棒揮打戊○○之事實認定，詳見貳三(二)3.以下
    所載，亦堪認定。
  (九)綜上所述，本案事證已臻明確，被告壬○○之重傷害犯行，
    洵堪認定，應依法予以論科。
二、對於被告之辯解，本院的判斷：
    被告壬○○固供認有持球棒自後方朝告訴人揮打之行為，惟
    矢口否認有使人重傷害之犯意，辯稱：伊不知道他會造成這
    樣重傷害的結果云云。辯護意旨則謂：被告壬○○主觀上係
    基於傷害之故意而打人，故僅成立傷害致重傷罪云云。是以
    ，本案之主要爭點，在於被告壬○○持球棒朝告訴人揮打之
    行為，究係基於普通傷害抑或重傷害之故意，經查：
  (一)自行為人所用兇器而言：
    被告壬○○於偵查中供承其攻擊告訴人之兇器，係木製之中
    型棒球棒等語（見偵卷第55頁背面），核與證人庚○○、丁○○到庭證述行為人係持球棒攻擊告訴人等語（見審卷第
    130 頁、第15 0頁）相符，應堪認定。由此可知，被告所持
    以攻擊告訴人之兇器，係質地堅硬、堅實之棒球棒，其揮打
    之攻擊力，應有相當，從而，其造成人體之傷害，自屬非輕
    ，應無疑義。
  (二)自行為人攻擊之部位而言：
    按腦部乃人類最重要部位之一，其掌管、控制人體一切之行
    為動作、感覺、思考、記憶、語言、情感等活動，如腦部受
    傷，將直接影響人類上述活動之正常運行，此乃一般人眾所
    周知之事理。而本案被告壬○○持球棒朝告訴人後腦揮棒打
    下去，其亦應明知腦部傷害後，將毀敗或嚴重減損告訴人上
    述活動機能之重傷害之結果，並造成身體或健康有重大不治
    或難治之傷害，殆無疑義。
  (三)自被害人受傷之情況而言：
    據證人庚○○到庭證稱：行為人持球棒打下去的聲音很大聲
    ，然後戊○○就倒在地上，身體抽畜，大小便失禁，且口中
    有冒泡泡等語明確（見偵卷第135 頁）。而告訴人戊○○因
    此受有頭部外傷併顱骨骨折、顱腦損害、左側硬腦膜外出血
    、嚴重腦挫傷、外傷性癲癇等傷害，已如前述，有此顯見被
    告下手之重，導致告訴人受有頭部嚴重之傷害，故其主觀上
    應有使被害人受重傷之故意甚明。
  (四)自案發時之具體情況而言：
    案發時被告壬○○係自告訴人後方揮棒攻擊，當時告訴人係
    在毫無防備狀態下，且被告揮棒重擊告訴人後明知其倒地不
    起，竟隨即逃離現場，並未打電話將告訴人送醫急救，由此
    顯見案發當時被告有使告訴人受重傷害之意思，至為堅定。
  (五)綜上所述，被告壬○○見友人與被告發生口角爭執及毆打，
    竟持質地堅硬之木棒，於告訴人毫無防備之下，自後朝後腦
    杓重擊，且犯後隨即逃離現場，並未將告訴人送醫急救，由
    此客觀事態，足證被告主觀上明知其持球棒重擊頭部之結果
    ，會使人受有毀敗或嚴重減損四肢活動之機能或對於身體或
    健康有重大不致或難治之傷害，其仍有意使其發生，顯見其
    有使人重傷害之故意，至為明確。是被告辯稱無重傷害之犯
    意云云，顯與事實不符，尚難憑採。
三、論罪科刑的理由：
  (一)被告壬○○起先基於普通傷害之犯意，徒手毆打告訴人，惟
    未致成傷（理由詳後述貳、無罪部分），嗣獨立擴張其犯意
    為重傷害之犯意，持球棒攻擊告訴人，核其所為，係犯刑法
    第278 條第1 項之重傷害罪。
  (二)公訴意旨認被告壬○○與同案被告乙○○、詹緒先就重傷害
    犯行有犯意聯絡及行為分擔，應為共同正犯云云。惟依貳三
    (二)3.理由所述，可知被告壬○○與被告乙○○、詹緒先原先
    僅有普通傷害之犯意聯絡，嗣被告壬○○單獨擴張其犯意為
    重傷害之犯意，持球棒攻擊戊○○，此時已超出原先普通傷
    害之犯意聯絡，學理上稱之為「共犯過剩」之問題，準此，
    自難認被告乙○○、詹緒先與被告壬○○有何重傷害之犯意
    聯絡及行為之分擔，故公訴意旨容有誤會，附此敘明。
  (三)爰審酌被告壬○○犯罪後對於持木棒揮打告訴人之基礎犯罪
    事實供認不諱，尚能知所悔悟，節省有限之司法資源，且犯
    後態度尚佳，故公訴人向本院具體求處有期徒刑5 年10 月
    ，固非無見，惟本院認被告因友人與被害人發生口角爭執，
    即心生不滿，逞兇好鬥，竟萌生使告訴人受重傷之犯意，以
    激烈之暴力手段，告訴人因此受有極為重大而不治之重傷害
    ，使告訴人日後生活造成極端的不便，可謂身心均遭受重創
    ，影響其一生，並造成被害人家屬之痛苦與負擔，犯罪情節
    非輕，惡性重大，殊值非難，且被告雖與被害人達成和解，
    但迄今尚未賠償被害人之損失，故認公訴人之求刑猶嫌過輕
    ，併參酌其生活狀況、品行、智識程度、犯罪之動機、目的
    、手段、所生危害等一切情狀，爰量處主文所示之刑，以資
    儆懲。
  (四)沒收部分：
    至被告壬○○所有供犯罪所用之木製中型棒球棒1 支，業經
    被告壬○○丟棄乙節，業據被告壬○○供承無訛（見偵卷第
    55頁背面），其既非法定應沒收之物，為免執行困難，爰不
    予宣告沒收，併此敘明。
貳、無罪部分（被告乙○○、詹緒先部分）：
一、檢察官起訴的犯罪事實及法條：
  (一)起訴事實：
    壬○○於91年12月6 日晚上8 時許，至苗栗縣竹南鎮某釣蝦
    場遇見乙○○，於交談之後，壬○○先行離開。嗣於91 年
    12月7 日凌晨零時許，壬○○、乙○○、己○○、陳淑敏（
    己○○之友人）、真實姓名年籍不詳之「小惠」（壬○○之
    女友），在苗栗縣頭份鎮○○里○○○街與公北三路交岔路
    口附近之「金豪門ＫＴＶ」唱歌、喝酒。迄於91年12月7日
    凌晨2 時15分許，戊○○、楊進書、庚○○三人，在「金豪
    門ＫＴＶ」大門口等待甲○○，適乙○○、壬○○、己○○
    等人於結帳之後，先後自前述ＫＴＶ店內走出大門口，斯時
    ，乙○○與戊○○因細故起口角，引發壬○○、乙○○、己○○之不悅，共同基於重傷害之犯意聯絡，由壬○○持鋁製
    之棒球棒，乙○○、己○○以拳頭及腳，共同毆打戊○○，
    致使戊○○受有頭部外傷併顱骨骨折、顱腦損害、左側硬腦
    膜外出血、嚴重腦挫傷、外傷性癲癇等傷害，經送醫施行手
    術後，迄今仍因中樞系統受損，造成左上肢無力、攣縮，已
    無恢復之可能，而癲癇造成肢體大攣縮及抽搐，身體、腦力
    、癲癇恢復機會不大，業已達於毀敗一肢機能及其他於身體
    、健康有重大不治或難治之重傷害程度。
  (二)起訴法條：刑法第278條第1項之重傷害罪
二、檢察官所為的舉證：
  (一)證人即同案被告壬○○於偵查中之證述（見偵卷第131 頁以
    下）：證明被告乙○○、詹緒先都有打戊○○。
  (二)被告詹緒先於偵查中之供述（見偵卷第116 頁以下）：證明
    被告詹緒先有至「金豪門ＫＴＶ」唱歌，並與被告壬○○、
    乙○○去派出所與被害人家屬楊清華談和解。
  (三)被告乙○○於偵查中之供述（見93偵1842號卷第30頁以下）
    ：證明被告有至「金豪門ＫＴＶ」唱歌，與被告壬○○、詹
    緒先去派出所與被害人家屬楊清華談和解。
  (四)證人即警員丙○○於偵查中之證述（見偵卷第43、第59頁以
    下）：證明查證本件之經過，及被告壬○○、詹緒先、乙○○有至派出所與楊清華和解之情。
  (五)證人即告訴人之父楊清華於偵查中之證述（見偵卷第12頁以
    下、93偵1842號卷第11頁）：證明被告壬○○、詹緒先、乙○○三人，至頭份派出所與其談論和解之事。
  (六)和解書、申請書各1 份（見偵卷第65、66頁）：證明被告3
    人於頭份派出所，與告訴人之父楊清華談論和解事宜，並書
    立和解書面。
三、本院之判斷：
  (一)法律依據：
  1.刑事訴訟法第154 條第1 、2 項分別規定：被告未經審判證
    明有罪確定前，推定其為無罪；犯罪事實應依證據認定之，
    無證據不得認定犯罪事實。
  2.刑事訴訟法第301 條第1 項規定：不能證明被告犯罪，應諭
    知無罪之判決。
  3.最高法院76年度臺上字第4986號判例指出：認定犯罪事實所
    憑之證據，雖不以直接證據為限，間接證據亦包括在內；然
    而無論直接或間接證據，其為訴訟上之證明，須於通常一般
    之人均不致有所懷疑，而得確信其為真實之程度者，始得據
    為有罪之認定，倘其證明尚未達到此一程度，而有合理之懷
    疑存在，無從為有罪之確信時，自得為無罪之判決。
  4.最高法院92年台上字第128 號判例則認為：刑事訴訟法第16
    1 條已於民國91年2 月8 日修正公布，其第1 項規定：檢察
    官就被告犯罪事實，應負舉證責任，並指出證明之方法。因
    此，檢察官對於起訴之犯罪事實，應負提出證據及說服之實
    質舉證責任。倘其所提出之證據，不足為被告有罪之積極證
    明，或其指出證明之方法，無從說服法院以形成被告有罪之
    心證，基於無罪推定之原則，自應為被告無罪判決之諭知。
  (二)無罪的理由：
  1.被告乙○○、詹緒先固供認有於前揭時間至「金豪門ＫＴＶ
    」唱歌、飲酒，並且於告訴人戊○○遭人毆打時在場，惟矢
    口否認有重傷害之犯行，均辯稱：伊並沒有動手毆打被害人
    戊○○云云。辯護意旨則謂：本案並無證據證明除被告壬○○所造成告訴人頭臉部之傷勢外，告訴人尚受有何傷害等語
    。
  2.首先，本案之主要爭點，在於被告乙○○、詹緒先是否有動
    手毆打告訴人戊○○？經查：
    (1)據證人即同案被告壬○○於偵查中證稱：案發時伊與乙○○及詹緒先有動手毆打告訴人等語明確（見偵卷第131 、
      132 頁）。而被告壬○○此部分之證言，不僅承認自己犯
      罪，且供出同行之友人為共犯，衡情具有相當之憑信性。
    (2)被告乙○○於本院準備程序時供承：伊有打被害人，當時
      伊唱歌喝酒，出來遇到被害人起口角，然後互毆等語屬實
      （見偵卷第38頁）。由此足見，被告乙○○確實有毆打被
      害人。
    (3)關於被告詹緒先在場是否有動手毆打之事實，遍觀全卷，
      並無直接證據證明被告詹緒先有動手毆打之事實。然而，
      證人即本案查獲之員警丙○○於偵訊中證稱：本案經循線
      查獲之被告壬○○、詹緒先、乙○○均有至派出所一同與
      告訴人之父楊清華和解，寫和解書等語明確（見偵卷第60
      頁背面），而證人即同案被告壬○○並證稱：當時和解談
      了3 次，都在派出所，最初伊與被告乙○○、詹緒先都有
      跪下來，並跟被害人之父親說認錯，再來談和解，當初本
      來談好和解金額共1 百萬，且有寫和解書，每個人付33萬
      元，後來因故沒有談成，故沒有簽名等語（見審卷第197
      頁、偵卷第131 、132 頁），核與證人即告訴人之父楊清
      華於偵訊中證述相符（見93偵1842號卷第12頁）。而被告
      詹緒先、乙○○亦供認有去派出所與楊清華洽談和解等語
      屬實（見同上偵卷第11頁、審卷第214 頁），且有和解書
      1 份附卷可稽（見偵卷第65頁），應堪認定。
    (4)承上，被告詹緒先、乙○○與壬○○既於事後至派出所，
      向被害人戊○○之父親道歉認錯並下跪，再與其恰談和解
      ，前後有3 次，且原談成之和解金額每人支付需高達33萬
      元，由此客觀事態，依經驗法則，應可推認被告詹緒先、
      乙○○於案發當時，確有動手毆打告訴人戊○○，殆無疑
      義。
    (5)綜上，被告詹緒先、乙○○確有動手毆打告訴人，應可認
      定。是被告此部分之辯稱，要屬卸責之詞，尚難憑採。
  3.其次，被告乙○○、詹緒先行為時，主觀上是否與被告蘇志
    遠有重傷害之犯意聯絡？經查：
    (1)按共同正犯之所以應對其他共同正犯所實施之行為負全部
      責任者，以就其行為有犯意之聯絡為限，若彼此間之主觀
      犯意範圍不同，自僅得在犯意聯絡範圍內，負共犯之責任
      （最高法院50年台上字第1060號判例參照）。
    (2)據證人即在場目擊之人庚○○於警詢、偵查及本院審理時
      證述：案發時在「金豪門ＫＴＶ」靠近門口，有一群人毆
      打戊○○，伊見狀馬上拉開他們，渠等一行人此時即停止
      毆打戊○○，後來戊○○站起來，伊並詢問乙○○為何發
      生糾紛，嗣伊突然聽到啵一聲，見戊○○在路旁即倒下，
      此時當時身旁都沒有其他人在打戊○○，近身距離也沒有
      其他人，而對方一行人即一哄而散等語明確（見偵卷第13
      頁以下、第41頁背面以下、第122 頁以下），核與證人丁○○於警詢、審理時證述其有將圍毆告訴人之人拉開，嗣
      聽到啵一聲，戊○○即倒地，對方一哄而散等語大致相符
      （見偵卷第17頁以下、第43頁以下、審卷第145 頁以下）
      。由此足見，告訴人戊○○遭眾人徒手圍毆之地點，係在
      「金豪門ＫＴＶ」靠近門口處，嗣因友人庚○○、丁○○
      將圍毆之被告乙○○、詹緒先等人拉開後，圍毆告訴人之
      人即已停止毆打之行為，嗣戊○○亦站起來，在路旁卻突
      遭被告壬○○毆打，準此以觀，無論就空間、時間而言，
      眾人徒手圍毆之普通傷害，實與被告壬○○之重傷害實有
      一段差距，且被告乙○○、詹緒先早已停止傷害之行為，
      並未於被告壬○○持棒毆打後，復行毆打告訴人，從此客
      觀事實而論，就被告壬○○之重傷害犯行，係個人之意思
      突然所為，故被告乙○○、詹緒先等人與被告壬○○，並
      無重傷害之犯意聯絡及行為分擔，應可認定。
    (3)再者，據證人即同案被告壬○○於審理時證稱：當時伊看
      對方人越來越多，伊害怕，所以回車子上拿球棒，但並沒
      有人叫伊這麼做等語屬實（見審卷第199 頁），由此足見
      被告壬○○拿球棒係個人之意思，事前並未與被告乙○○
      、詹緒先溝通，足見彼等就重傷害之行為，事前或事中並
      無犯意之聯絡，殆無疑義。
    (4)綜上，可知被告乙○○、詹緒先、壬○○等人間，僅就普
      通傷害有犯意聯絡及行為分擔，至嗣後被告壬○○持球棒
      毆擊戊○○重傷害之行為，係其個人之意思，突然所為，
      實已溢出原先普通傷害犯意聯絡之範圍。從而，被告乙○○、詹緒先與被告壬○○，並無重傷害之犯意聯絡，應堪
      認定。
  4.承上，被告蘇志遠、乙○○既有共同毆打告訴人戊○○，是
    本案次應審究者，在於被告乙○○、詹緒先動手毆打被害人
    戊○○身體何處？造成如何之傷害？而此部分之犯罪構成要
    件事實，應由檢查官負舉證之責。經查：
    (1)按刑法第277 條第1 項之普通傷害罪，以行為人主觀上有
      傷害之故意，客觀上有傷害人之行為，因而致人受傷者，
      為其犯罪構成要件。苟行為人主觀上雖有傷害之故意，客
      觀上有傷害人之行為，但並未因而使人受傷（或難以證明
      有受傷），因普通傷害罪不處罰未遂，則尚難以普通傷害
      罪相繩。
    (2)查關於告訴人戊○○所受之傷勢，觀諸為恭紀念醫院診斷
      證明書所載（見偵卷第19頁），為頭部外傷併顱骨骨折、
      顱腦損害、左側硬腦膜外出血、嚴重腦挫傷、外傷性癲癇
      等傷害，經本院函詢該院該頭部傷勢是一種外力所造成，
      或是可能有多種外力所造成，該院函覆稱：「屬一種外力
      所造成」，已如前述。由此足見，此頭部傷勢應係被告壬○○持木製棒球棒揮擊被害人戊○○所導致，而非他人徒
      手毆打或腳踹所造成，應無疑義。
    (3)次查，經本院復詢問被害人於急診時，其傷勢除頭部之外
      ，是否有其他傷勢？經為恭紀念醫院函覆稱：「除頭部有
      傷外，臉部亦有多處擦傷」。因此，本案所應審究之重點
      ，即在於告訴人臉部之多處擦傷是否係被告乙○○、詹緒
      先、壬○○等人先前徒手毆打所致？茲論述如下：
    據證人即戊○○於審理中證稱：「（問：在打棒球棒這一
      下之前有無其他人打你？）有人打，但是用拳頭打。」、
      「（問：打你哪裡？）打身體，具體部位不知道。」、「
      （提示本院卷第59頁病歷稱，你臉部有多處擦傷，是如何
      造成？）伊不記得是何原因造成，只記得是頭顱受傷。」
      等語（見審卷第116 頁）。準此，由告訴人之證述，並無
      法證明臉部之擦傷係乙○○、詹緒先等人徒手毆打所造成
      。
    又關於被告壬○○持棒球棒往告訴人戊○○揮擊之次數，
      本院依具整體卷證資料，認定僅有往後腦揮一下，然而，
      被告壬○○曾於偵查中供稱：案發時伊揮木棒揮了半分鐘
      ，揮幾下伊忘記了等語（見偵卷第56頁背面，此部分被告
      之自白因無其他證據予以佐證，故難以採認，但基於無罪
      推定、罪疑唯輕原則，此證據卻仍可作為對其餘被告有利
      之認定），準此，告訴人戊○○臉部多處之擦傷，實無法
      排除係因被告壬○○數次揮擊所導致（如告訴人遭被告壬○○揮擊倒地後，其仍繼續往告訴人頭臉部揮打之情形）
      ，從而，則被告壬○○此部分之供述，而使本院產生合理
      之懷疑，而無法確信該臉部傷勢確係被告乙○○、詹緒先
      徒手傷害所為。
    再者，縱被告壬○○僅揮擊告訴人戊○○後腦一下，惟戊○○昏炫倒地時，衡情不無可能臉部撞及地面而受有上述
      擦傷（依據經驗法則，站立時身體垂直倒下撞地，其重力
      加速度對頭部極有可能造成傷害），換言之，戊○○臉部
      之擦傷，並不排除係遭棒擊倒地後撞擊地面所導致。
    此外，檢察官自始僅就戊○○所受重傷害部分為舉證，但
      並未就告訴人戊○○之臉部之擦傷是否係被告乙○○、詹
      緒先徒手毆打所致乙節，負舉證之責任。易言之，被告等
      人傷害告訴人之身體部位為何？告訴人因此受有何傷害？
      告訴人臉部之擦傷具體狀況為何？是否係毆打所致？與被
      告等人之傷害行為是否有因果關係？檢察官並未舉證說服
      法院確信其為真實，故此舉證責任分配之不利益，自應由
      檢察官承擔，而應認檢察官並未就告訴人是否有傷害結果
      ，為舉證之責。
    至何以被告乙○○、詹緒先等人毆打告訴人戊○○，結果
      卻未見告訴人身體受有頭臉部外其餘之傷害？此部分或因
      真未成傷，或因急救過程均著重其頭部之重傷害，而忽略
      其餘身體之輕微傷勢，原因不一而足，然檢察官既為舉證
      證明被告乙○○、詹緒先等人毆打之行為造成告訴人如何
      之傷勢，尚難為被告不利之認定。
  (三)綜上所陳，本件公訴人所提出之證據或所指出之證明方法，
    僅能證明被告乙○○、詹緒先有動手毆打之行為，惟尚不足
    證明被告乙○○、詹緒先主觀上有重傷害之犯意，且亦未舉
    證證明告訴人戊○○因此受有何等傷害，而告訴人戊○○頭
    、臉部所受之傷勢，亦有合理之形成原因，尚不得僅憑此之
    客觀事態，而推斷被告乙○○、詹緒先有何使人成傷之行為
    。準此，公訴人所提出各項積極證據，均不足說服使本院達
    到超越合理懷疑之有罪確信，揆諸前揭說明意旨，本於「罪
    疑唯輕」原則，應認告訴人之傷害結果不能證明，而刑法第
    277 條傷害罪既不處罰未遂，依法自應為無罪之諭知。
、適用法律依據：
  (一)刑事訴訟法第299條第1項前段、第301條第1項。
  (二)刑法第278條第1項。
本案經檢察官林文中到庭執行職務。
中　　華　　民　　國　　94　　年　　7 　　月　　26　　日
                  刑事第一庭  審判長法　官　 周淡怡
                                    法　官　 李太正
                                    法　官　 顧正德
以上正本證明與原本無異
如不服本判決應於送達後10日內向本院提出上訴狀（應附繕本）
                                    書記官   廖鳳美
中　　華　　民　　國　　94　　年　　8 　　月　　9 　　日
附錄本判決論罪科刑法條
中華民國刑法第278條第1項
(重傷罪)
使人受重傷者，處 5 年以上 12 年以下有期徒刑。
